【裁判字號】    92,裁,882
【裁判日期】    920627
【裁判案由】    徵收補償
【裁判全文】
最  高  行  政  法  院  裁  定                    九十二年度裁字第八八二號
    抗  告  人  甲○○
    相  對  人  臺中縣烏日鄉公所
    代  表  人  乙○○
右當事人間因徵收補償事件，抗告人對於中華民國九十一年七月一日臺中高等行政法
院九十一年度訴字第二八七號裁定提起抗告，本院裁定如左︰
    主  文
原裁定關於確認之訴部分及該部分訴訟費用之裁判均廢棄。
其餘抗告駁回。
抗告駁回部分抗告訴訟費用由抗告人負擔。
    理  由
甲、廢棄部分：
一、抗告法院認為抗告有理由者，應廢棄原裁定，自為裁定；必要時得命原法院或審
    判長更為裁定，行政訴訟法第二百七十二條準用民事訴訟法第四百九十二條第二
    項規定甚明。
二、按「確認行政處分無效之訴訟，須已向原處分機關請求確認其無效未被允許，或
    經請求後於三十日內不為確答者，始得提起之。」行政訴訟法第六條第二項固定
    有明文。惟僅限於確認行政處分無效之訴訟，始有該條項之適用，確認公法上法
    律關係成立或不成立之訴訟，即無該條項之適用，此觀之該規定甚明。本件抗告
    人起訴意旨明載係基於行政契約，以其出具之參加區段徵收權利先行同意提供用
    地書有無效之原因，請求確認其與相對人間公法上法律關係不存在，並非確認行
    政處分無效，此有起訴書在原審卷可稽。故原裁定以抗告人提起對行政處分確認
    無效之訴，尚未向相對人請求確認其無效未被允許，或向相對人請求確認其無效
    ，相對人不為確答尚未逾三十日，認抗告人提起本件確認原處分無效之訴訟，難
    認合法，而予駁回。顯有違誤。抗告意旨據以指摘原裁定此部分求為廢棄，為有
    理由，合將原裁定關於確認之訴部分及該部分之訴訟費用之裁判均予廢棄，發回
    原法院從實體上審理。
乙、抗告駁回部分：
一、按對於非行政處分提起撤銷或課予義務之行政訴訟者，為不備合法要件，行政法
    院應依行政訴訟法第一百零七條第一項第十款規定，裁定駁回其訴。
二、本件抗告人因不服相對人臺中縣烏日鄉公所九十一年四月三日烏鄉工字第○九一
    ○○○四七三八號函復，起訴請求相對人應將抗告人所有坐落台中縣烏日鄉○○
    ○段一二之一八地號土地，依法辦理徵收部分，係屬課予義務之訴訟。查依土地
    徵收條例第十四條規定，徵收土地或土地改良物，由中央主管機關核准之。故相
    對人對土地徵收並無核准之權限，顯非有權處分之機關，抗告人向相對人請求徵
    收系爭土地，相對人並無應作為或不作為之權責。且上開函內容係謂其請求以補
    徵方式取得土地之建議，將反應上級機關研辦，尚難認有准駁之意思表示，自非
    屬行政處分，抗告人對之提起本件課予義務之訴，揆諸首引法律規定，依法自有
    未合。次查相對人之不作為既非行政處分，則毋庸再審酌其於起訴前是否經訴願
    程序，原裁定以抗告人提起課予義務訴訟未經訴願程序予以駁回，未先審酌本件
    並無行政處分存在，故原裁定駁回理由尚有未洽。惟駁回抗告人此部分之訴之裁
    判結果則無不同，仍應予以維持。又抗告人提起之課予義務訴訟既因不合法應予
    駁回，其依行政訴訟法第七條規定，合併提起請求發放土地徵收補償費及法定遲
    延利息，亦失所附麗而難認合法，原裁定據以駁回抗告人請求給付補償費暨遲延
    法定利息之訴，並無不合。綜上，抗告意旨就此部分求為廢棄，為無理由，應予
    駁回。
據上論結，本件為抗告一部分有理由，一部分無理由，依行政訴訟法第二百七十二條
、第一百零四條、民事訴訟法第四百九十二條、第九十五條、第七十八條，裁定如主
文。
中    華    民    國    九十二      年      六        月    二十七      日
                    最 高 行 政 法 院  第 一 庭
                                審 判 長 法  官      黃  綠  星
                                         法  官      吳  錦  龍
                                         法  官      蔡  進  田
                                         法  官      黃  璽  君
                                         法  官      廖  宏  明
右  正  本  證  明  與  原  本  無  異
                                         法院書記官  彭  秀  玲
中    華    民    國    九十二      年      六        月    二十七      日


司法院資訊處製作；財團法人民間司法改革基金會備份。
